【裁判字號】    95,家抗,12
【裁判日期】    950615
【裁判案由】    假處分
【裁判全文】
臺灣高等法院高雄分院民事裁定          95年度家抗字第12號
抗  告  人  丁○○
            (送達代收人乙○○)住台北市○○路148號12樓之3
相  對  人  甲○○
代  理  人  周崇賢律師
上列當事人間因假處分事件，抗告人對於民國95年3 月13日台灣
高雄地方法院95年度裁全字第397 號裁定，提起抗告，本院裁定
如下：
    主  文
抗告駁回。
抗告訴訟費用由抗告人負擔。
    理  由
一、抗告意旨略以：兩造於民國93年10月5 日協議離婚，約定兩
    造之女王婕由相對人監護，嗣兩造又於94年2 月19日簽立書
    面協議，約定抗告人可探視王婕，並共識認王婕會居住於新
    竹縣竹北市○○○ 路56號12樓。詎相對人將王婕帶回其父母
    之高雄住處，而相對人在台北工作，致使監護權實際由相對
    人之父母行使。經抗告人以相對人有不宜行使監護權之情事
    ，請求法院改定監護權，相對人及其母即阻撓抗告人探視王
    婕。抗告人自94年11月起已數月無法探視王婕，且王婕有學
    習遲緩情形，而抗告人係王婕之支持力量，在改定監護權訴
    訟案件未確定前，抗告人無法探視王婕，對於王婕之身心發
    展、學習反應與抗告人之感情活動，將有重大不可回復之影
    響。相對人刁難抗告人與王婕會面交往之權利，對抗告人與
    王婕有重大損害或急迫之危險，有聲請定暫時狀態處分之必
    要，原裁定駁回抗告人之聲請，自屬不當。爰請求廢棄原裁
    定，改定於兩造間改定監護權訴訟確定前，關於王婕之監護
    權由抗告人為之，並命相對人交付王婕云云。
二、查，兩造協議離婚後，約定兩造之女王婕（91年4 月14日出
    生）由相對人監護，嗣抗告人於94年10月間以相對人有不宜
    行使監護權之情事，請求法院改定監護權，該訴訟經原審法
    院以95年度監字第93號審理中，有原審法院上開卷宗影本在
    卷可按，堪信為真。按當事人於爭執之法律關係，為防止發
    生重大之損害或避免急迫之危險或有其他相類之情形而有必
    要時，得聲請為定暫時狀態之處分，民事訴訟法第538 條第
    1 項定有明文。又定暫時狀態之處分僅為保全強制執行方法
    之一種，當事人主張之實體上理由，是否正當，乃屬本案問
    題，非定暫時狀態處分程序所應審究。
三、抗告人主張其或王婕有下列之情事，已有重大之損害或急迫
    之危險或有其他相類之情形云云，然為相對人否認。
  (一)抗告人主張兩造約定王婕由相對人監護，抗告人可探視王婕
    ，兩造共識認王婕會居住於新竹縣竹北市○○○ 路56號12
    樓。詎相對人將王婕帶回其父母之高雄住處等語，並提出離
    婚協議書、探視協議書、錄音譯文為證（原審卷第13至17頁
    、本院卷第59頁）。惟查，兩造就王婕應居住在新竹或高雄
    之問題，可再協商，縱因王婕居住在高雄，造成抗告人每月
    一次探視會面王婕時，抗告人及王婕須往返桃園（抗告人之
    父母住處）、高雄之不方便，但此尚難認與有重大之損害或
    急迫之危險或有其他相類之情形相當，自與前述定暫時狀態
    處分之要件不符。
  (三)抗告人主張：相對人在台北工作，王婕由相對人之父母照顧
    ，王婕有反應學習遲緩之情形云云，並以證人即王婕在新竹
    小羊兒托兒所之老師丙○○為證，復提出家庭聯絡簿、長庚
    醫院兒童心智科心理衡鑑摘要報告（下稱長庚醫院報告）、
    兒童心智科初診病歷（下稱初診病歷）為證（本院卷第42至
    51、31至35頁）。惟查：
  1.證人即小羊兒托兒所之老師丙○○雖證稱：王婕在94年8 月
    間有躲在廁所哭泣、與人互動被動、退縮及體力、耐力不足
    等情，其曾告知抗告人注意王婕狀況等語（本院卷第26 頁
    ），並有證人丙○○書寫之王婕家庭聯絡簿為證。然抗告人
    經證人丙○○告知後，帶王婕前往長庚醫院兒童心智科就醫
    鑑定，經該醫院評估之結果為：「王婕具備與其生理年齡相
    稱的口語理解及表達能力，亦能夠運筆畫圖，未發現直接的
    支持證據是否遭祖父母不當對待」等情，有抗告人提出之長
    庚醫院報告、初診病歷可稽。從而，依長庚醫院報告及初診
    病歷之記載，不足以認定王婕目前有遭受不當對待，或有學
    習、反應遲緩之情形。抗告人雖抗辯：長庚醫院鑑定王婕之
    粗動作及人際社會發展均未達其年齡標準，有發展遲緩之情
    形云云。然依長庚醫院報告後附之鑑定王婕行為發展量表記
    載，王婕之粗動作、環境理解、人際社會項目，固未達其年
    齡標準，但其除溝通表達及身邊處理項目，均達標準外，其
    精細動作、概念理解、一般發展項目均超越標準，有該醫院
    報告所附學齡前兒童行為發展量表可按（本院卷第60頁）。
    而以每個兒童本有其特異性，某些項目較強，某些項目較不
    擅長，該醫院報告鑑定結果既認王婕具備與其生理年齡相稱
    的口語理解及表達能力，亦能夠運筆畫圖，自難僅因少部分
    項目未達其年齡標準，即認有學習、反應遲緩之情形。
  2.抗告人另主張：抗告人及其母親在94年間發現王婕連續數月
    在洗澡時，有夾緊腳用手遮之異常情形，醫生告知須作特殊
    測驗云云。然查，抗告人既在94年9 月間帶王婕前往長庚醫
    院作上述之診斷鑑定，該醫院既認定未發現直接之證據證明
    王婕遭祖父母不當對待等情，已如前述，則抗告人再以此主
    張王婕遭不當對待云云，委無可信。
  3.證人即高雄樂律托兒所之老師戊○○證稱：王婕很活潑，與
    其他同學相處良好，沒有異常情形等語（本院卷第24頁），
    並有高雄樂律托兒所幼兒評量表為證，且高雄醫學大學中和
    紀念醫院95年3 月14日診斷王婕之結果認為：「該童經評估
    目前發展正常」等情，有相對人提出之高雄醫學院之診斷證
    明書及所附相關評量表為證（原審卷第61至67頁）。
  4.綜上，王婕縱於兩造離婚後有壓抑情緒，哭泣等行為，但以
    成人都需時間調適離婚後之情緒，何況兒童，而王婕年僅4
    歲，突面臨父母分離，無法與相親之父母均共同生活，短時
    間內情緒無法穩定，為人情之常。王婕既無反應學習遲緩或
    遭不當對待等情，則抗告人以此為由，主張有重大之損害或
    急迫之危險或有其他相類之情形，委無可採。
  (三)抗告人又主張：依長庚醫院心智科診斷結果，顯示王婕與抗
    告人相當親密，互動良好，抗告人為王婕之重要社會支持來
    源，王婕對父親功能之感受較疏離、排斥，少有實質與情感
    性互動云云。惟查，縱王婕與抗告人較親密，與相對人互動
    較疏離，但此尚難認王婕有發生重大之損害或急迫之危險或
    有其他相類之情形。
  (四)抗告人復主張：抗告人於94年10月21日下午1 時許至高雄接
    王婕，詎相對人之母拒接電話，經抗告人報警協助，至晚上
    11時許，始將王婕接回桃園。嗣相對人或其母阻撓抗告人探
    視王婕，期間達半年之久，而抗告人無法探視王婕，對於王
    婕之身心發展及與抗告人之感情互動，將有重大不可回復之
    損害。又抗告人在95年5 月13日在麥當勞探視王婕，相對人
    要求抗告人在空白紙上簽名遭拒，相對人即將王婕抱走，拒
    讓抗告人探視，相對人之母並將抗告人所購予王婕之鞋子丟
    棄路上，相對人之探視權利一再受阻撓，已有重大之損害、
    急迫之危險或有其他相類之情形云云。相對人則以：抗告人
    在94年10月30日未依約定時間將王婕送回，且相對人之母於
    94 年11 月3 日至桃園接王婕時，遭抗告人刁難，經警協助
    始帶回王婕。又抗告人於95年5 月13日在麥當勞探視王婕時
    ，拒不在探視紀錄表簽名，復將王婕所穿衣物全部換下，丟
    棄一旁，換穿抗告人所準備之衣物云云。經查，由兩造所陳
    述，可知兩造就接送地點、時間、彼此互動等問題，均需再
    溝通協調，但上開探視之細節所造成之爭執，應由兩造去克
    服解決，並非將王婕之監護權暫由抗告人為之，並命相對人
    交付王婕，即可解決該問題，且目前尚無證據證明王婕之身
    心發展及與抗告人之感情互動，有發生重大之損害或急迫之
    危險之情形，抗告人之主張自無可取。
四、綜上所述，抗告人以為防止發生重大之損害或避免急迫之危
    險或有其他相類之情形，聲請就兩造間改定監護權訴訟確定
    前，關於王婕之監護權由抗告人為之，並命相對人交付王婕
    之定暫時狀態之假處分，為無理由，原審駁回抗告人之聲請
    ，並無不當，抗告意旨求予廢棄改判，為無理由，應予駁回
    。
九、據上論結，本件抗告為無理由，依民事訴訟法第495 條之1
    第1 項、第449 條第1 項、第95條、第78條，裁定如主文。
中    華    民    國    95    年    6     月    15    日
                            民事第三庭
                                審判長法官  張國彬
                                法      官  吳登輝
                                法      官  簡色嬌
以上正本證明與原本無異。
如不服本裁定應於送達後10日內向本院提出再抗告狀 (並按他造
當事人之人數附繕本)， 並繳納再抗告費新臺幣1,000 元。
再為抗告應以適用法規顯有錯誤為理由，並經本院之許可，該許
可以原裁定所涉及之法律見解具有原則上之重要性者為限，並委
任律師為代理人。
中    華    民    國    95    年    6     月    15    日
                                書  記  官  黃一秋
附註:
抗告人之配偶、三親等內之血親、二親等內之姻親，或抗告人為
法人、中央或地方機關時，其所屬專任人員具有律師資格並經法
院認適當者，亦得為第三審代理人。抗告人或其法定代理人具有
律師資格者及前項情形，應於提起抗告或委任時釋明之。


司法院資訊處製作；財團法人民間司法改革基金會備份。
